台灣高等法院民事判決　九十三年度再字第三六號
　　再　審原告　丙○○
　　再　審被告　乙○○
　　　　　　　　甲○○
右當事人間確認債權不存在事件，再審原告對於中華民國九十二年十一月十七日本院
九十二年度再字第五八號確定判決提起再審，本院判決如左：
    主      文
再審之訴駁回。
再審訴訟費用由再審原告負擔。
    事實及理由
一、本件再審原告起訴主張(一)兩造就同一訴訟標的即抵押債權新台幣（下同）三百五
    十萬元部分，早已於八十一年七月九日成立訴訟上和解，再審被告就同一事件再
    行起訴並經判決確定，違反一事不再理之原則，再審原告雖未及於本院八十八年
    上字第一五一八號判決（下簡稱前確定判決）確定前提出前揭和解筆錄，仍得提
    起再審之訴予以糾正，惟本院九十年度再字第一三二號、九十一年度再字第一○
    八號及九十二年度再字第五八號確定判決（下簡稱原確定判決）均一再予以否准
    ，判決當然違背民事訴訟法第二百五十三條、第四百九十六條第一項第十二、十
    三款。(二)前確定判決肯認兩造間僅有一抵押債權三百五十萬元，竟將非本件訴訟
    標的之另一抵押債權一百萬元部分之清償金額混淆於主文中，顯屬訴外裁判，並
    有判決理由與卷證資料之違誤，符合民事訴訟法第四百九十六條第一項第二款之
    規定。(三)再審被告於另案即本院八十五年上更(三)字第一七號確定判決自承再審原
    告另拿出二百萬元借與再審被告，故再審原告依法應受較有利之判決，惟原確定
    判決不察，自有理由與事實矛盾之違誤，前揭本院八十五年上更(三)字第十七號確
    定判決之新證據，自符合民事訴訟法第四百九十六條第一項第十三款之規定。並
    聲明(一)前確定判決、本院九十年度再字第一三二號、九十一年度再字第一○八號
    、原確定判決均廢棄。(二)右廢棄部分，再審被告於台灣新竹地方法院第一審之訴
    駁回。
二、再審被告並未提出書狀供本院斟酌，故無事實、聲明可資記載。
三、按再審之訴顯無再審理由者，得不經言詞辯論，以判決駁回之。民事訴訟法第五
    百零二條第二項定有明文。
四、次按再審之訴，法院認無再審理由，判決駁回後，不得以同一事由，對於原確定
    判決或駁回再審之訴之確定判決，更行提起再審之訴，民事訴訟法第四百九十八
    條之一定有明文。再審原告前以兩造就同一訴訟標的，業於八十一年七月九日在
    台灣新竹地方法院成立訴訟上和解，再審被告違反一事不再理之原則，更為起訴
    ，前確定判決仍為實體判決，具有民事訴訟法第四百九十六條第一項第十二、十
    三款之再審情形，另前確定判決除訴訟標的三百五十萬元外，竟將非本件訴訟標
    的之另一抵押債權一百萬元部分之清償金額七十萬九千四百三十三元列入，顯屬
    訴外裁判，符合民事訴訟法第四百九十六條第一項第二款「判決理由與主文顯有
    矛盾」之再審事由為由，提起再審之訴，業經本院九十一年度再字第一○八號、
    九十二年度再字第五八號判決以顯無理由而駁回其再審之訴在案，有前揭判決書
    在卷可稽，茲再審原告復以同一事由更行提起本件再審之訴，其再審之訴為不合
    法。
五、再審原告又主張發現前揭本院八十五年上更(三)字第十七號確定判決所載，再審被
    告自承再審原告另拿出二百萬元借與再審被告，故再審原告依法應受較有利之判
    決，惟原確定判決不察，自有理由與事實矛盾之違誤，符合民事訴訟法第四百九
    十六條第一項第十三款之再審情形云云。按民事訴訟法第四百九十六條第一項第
    十三款所謂當事人發見未經斟酌之證物或得使用該證物者。但以如經斟酌可受較
    有利益之裁判者為限。所謂未經斟酌之證物，係指前訴訟程序事實審言詞辯論終
    結前已存在之證物，因當事人不知有此致未經斟酌，現始知之；或雖知有此而不
    能使用，現始得使用者而言。查再審原告所提前揭確定判決，早於前訴訟程序中
    主張（見原確定判決事實欄中貳、被上訴人方面：二陳述(三)），依前開說明，自
    非屬民事訴訟法第四百九十六條第一項第十三款之所謂發見未經斟酌之證物或得
    使用該證物者，其主張有上開再審事由，提起再審之訴，顯無理由。
六、次按再審原告係對原確定判決提起再審之訴，則須前開確定判決有再審之理由，
    始可依序回溯審酌前確定判決有無再審理由。再審原告主張前確定判決肯認兩造
    間僅有一抵押債權三百五十萬元，竟將非本件訴訟標的之另一抵押債權一百萬元
    部分之清償金額混淆於主文中，顯屬訴外裁判，又兩造就同一訴訟標的即抵押債
    權三百五十萬元部分，早已於八十一年七月九日成立訴訟上和解，再審被告就同
    一事件再行起訴並經判決確定，違反一事不再理之原則云云，所指摘者均係前確
    定判決內容，並未就本院再審之確定判決指摘有何違反再審之事由，本院自無從
    回溯審酌前確定判決有無民事訴訟法第四百九十六條第一項第二、十二、十三款
    之情形。從而，其執此提起本件再審之訴，顯無理由，爰不經言詞辯論，以判決
    駁回之。
七、縱上所陳，再審原告依民事訴訟法第四百九十六條第一項第二款、十二款、十三
    款，提起本件再審之訴，為不合法及顯無理由，爰不經言詞辯論，併以判決駁回
    之。
八、據上論結，本件再審之訴為不合法及顯無理由，依民事訴訟法第五百零二條、第
    七十八條，判決如主文。
中　　　華　　　民　　　國　　九十三　　年　　　五　　　月　　　十　　　日
                                民事第十五庭
                                    審判長法　官  劉　靜　嫻
                                          法　官　吳　光　釗
                                          法　官　李　錦　美
正本係照原本作成。
如不服本判決，應於收受送達後二十日內向本院提出上訴書狀，其未表明上訴理由者
，應於提出上訴後二十日內向本院補提理由書狀（均須按他造當事人之人數附繕本）
上訴時應提出委任律師或具有律師資格之人之委任狀；委任有律師資格者，另應附具
律師資格證書及釋明委任人與受任人有民事訴訟法第四百六十六條之一第一項但書或
第二項（詳附註）所定關係之釋明文書影本。
中　　　華　　　民　　　國　　九十三　　年　　　五　　　月　　 十二 　　日
　　　　　　　　　　　　　　　　　　　　　書記官  明　祖　全
附註：
民事訴訟法第四百六十六條之一（第一項、第二項）：
對於第二審判決上訴，上訴人應委任律師為訴訟代理人。但上訴人或其他法定代理人
具有律師資格者，不在此限。
上訴人之配偶、三親等內之血親、二親等內之姻親，或上訴人為法人、中央或地方機
關時，其所屬專任人員具有律師資格並經法院認為適當者，亦得為第三審訴訟代理人
。
